臺灣高等法院刑事判決
111年度上易字第832號
上  訴  人  臺灣新北地方檢察署檢察官
被      告  劉子豪


上列上訴人因被告竊盜案件，不服臺灣新北地方法院110年度易
字第275號，中華民國111年2月10日第一審判決（起訴案號：臺
灣新北地方檢察署109年度偵字第28808號），提起上訴，本院判
決如下：
    主  文
上訴駁回。               
    理  由
一、經本院審理結果，認第一審判決對被告劉子豪為無罪之諭知
    ，核無不當，應予維持，並引用第一審判決書記載之證據及
    理由（如附件）。
二、檢察官上訴意旨略以：
  ㈠證人鄭立罡於原審審理中證稱：原審勘驗筆錄記載之騎乘車
    牌號碼000-000號重型機車（下稱本案機車）、頭戴黑色安
    全帽之男子（下稱甲男）是我，我有於民國109年3月間向被
    告借用本案機車，並於凌晨搭載1名友人騎乘至新北市○○區○
    ○路00號（下稱本案地點）之告訴人阮軍皓經營之娃娃機店
    （下稱本案店面）內，被告沒有去等語，然而，後經檢察官
    詰問時，鄭立罡就當時有無戴安全帽乙節，係證稱：印象中
    我好像沒戴，我們其中1人有戴，109年3月間僅去過本案店
    面1次，和1個友人去，會記得是因為很少跟朋友去，所以比
    較有印象等語，實與路口及店內監視器影像中3人同行，且3
    人均有配戴安全帽，其中配戴白色安全帽者(另兩名均為黑
    色安全帽)，即為本件竊取封口機（下稱本案機器）之犯嫌
    等節相互齟齬，而鄭立罡既能清楚記得於109年3月間曾去過
    本案店面1次，復係因和友人同行而有此記憶，則殊難想像
    鄭立罡就當時在場有第三人全然不知，顯見鄭立罡有迴護被
    告之情，且其證詞與客觀證據有重大矛盾，其證言之憑信性
    自有可疑，難以據此而認被告案發當時未在現場。
  ㈡又原審固認卷內監視錄影畫面攝得竊嫌之正面照片(見臺灣新
    北地方檢察署109年度偵字第28808號卷【下稱偵卷】第34頁
    ，下稱本案竊嫌照片)，為另1店家於同日拍攝之竊嫌長相，
    尚難執此認定被告本案竊盜犯行。然經比對本案店面之監視
    器影像及本案竊嫌照片可知，照片中的人所配戴安全帽之顏
    色、外型高度相像，且所穿著之外套款式及顏色亦有雷同，
    復係於同日所攝，場景又均為本案地點，衡此行為軌跡、外
    顯條件，僅謂巧合顯有悖常情，是難率以排除兩者為同1人
    之可能性。又被告於偵訊中雖改稱本案竊嫌照片非其本人，
    然經原審勘驗偵訊時之錄影錄音畫面可知，被告係詳細再三
    檢視後，有足夠的確認及思考時間，方回答：「喔，這是我
    沒錯」等語，佐諸肉眼觀察，本案竊嫌照片之五官確與被告
    長相相似（見偵卷第34、35、49頁），則縱然被告嗣後翻異
    其詞，無從執以作為認定被告有罪之自白，仍足以使人懷疑
    被告當日真有將本案機車出借與鄭立罡，是被告所辯難以採
    信，原審諭知被告無罪顯有認定事實及證據評價之違誤云云
    。 　
三、本院查：
　㈠原判決已就公訴人所提出告訴人之指述、路口及現場監視器
    拍攝影像及擷取照片（下合稱本案監視器截圖）、本案機車
    、車牌號碼000-0000號普通重型機車之車籍資料等證據，詳
    予調查後，說明：
　⒈被告所有之本案機車於109年3月22日凌晨5時17分許，行經新
    北市板橋區中正路與大智街口，又本案店面門口於同日凌晨
    5時18分許，遭不詳人士以徒手方式竊取本案機器乙節，業
    據證人即告訴人於警詢中指訴明確（見偵卷第5至7頁），並
    有本案監視器截圖、本案機車車籍資料各1份在卷可參（見
    偵卷第13、31至36頁），是此部分事實，首堪認定。
　⒉被告於109年3月間，確有將本案機車借給鄭立罡，且鄭立罡
    於109年3月間有至本案店面，而被告並未一同前往等節，業
    據鄭立罡於原審審理中證述明確（見原審易字卷第164至168
    頁），是被告所辯，尚非無據。
　⒊再經原審當庭勘驗檔名分別為「中正大智街口817-MXN兩犯嫌
    到達」、「中正大智街口MXE-3628犯嫌到達」、「店內監視
    器1」、「店內監視器2」之監視錄影畫面，有原審勘驗筆錄
    1份暨擷取畫面21張在卷可參（見原審易字卷第168至170、1
    83至194頁），觀以上開監視器畫面擷圖內容僅可看出甲、
    乙、丙男3人徒手竊取本案店面內本案機器之過程，及行竊
    者犯案前之會合畫面，然未能清楚拍攝到行竊者正面特徵，
    僅攝得行竊者之背面或側面照片，是無從辨識是否為被告本
    人所為，則被告是否確為本件竊盜犯嫌，尚非無疑，至被告
    於偵查中經檢察官提示本案竊嫌照片後，經檢察官質以：這
    上面的人是不是你等語，被告答稱：這是我，後改稱這不是
    我，應該是鄭立罡，我車子借他等語（見偵卷第47至48頁）
    ，並有本案竊嫌照片在卷可參（見偵卷第34頁編號8），可
    見被告已否認其為本案竊嫌照片中之人，況本案竊嫌照片為
    另1店家於同日拍攝之竊嫌長相，亦非於本案店面攝得，有
    新北市政府警察局板橋分局（下稱板橋分局）109年10月13
    日新北警板刑字第1093891060號函（下稱板橋分局函文）暨
    所附員警職務報告1份在卷可參（見偵卷第63至65頁），自
    難執此認定被告為本案竊盜犯行。
　⒋從而，公訴人所提上開證據，未達通常一般人均不致有所懷
    疑，而得以確信其為真實之程度，無從形成被告有罪之確信
    ，乃就被告被訴竊盜罪嫌為無罪諭知等語。故原判決已詳予
    論述對被告為無罪諭知之理由，核無不當。
　㈡按刑事訴訟法第161條第1項規定：檢察官就被告犯罪事實，
    應負舉證責任，並指出證明之方法。對於其所訴之被告犯罪
    事實，應負提出證據及說服之實質舉證責任，倘所提出之證
    據，不足為被告有罪之積極證明，或其闡明之證明方法，無
    從說服法官以形成被告有罪之心證，基於無罪推定之原則，
    自應為被告無罪判決之諭知。而證據之取捨與證據之證明力
    如何，均屬事實審法院得自由裁量、判斷之職權，茍其此項
    裁量、判斷，並不悖乎通常一般人日常生活經驗之定則或論
    理法則，又於判決內論敘其何以作此判斷之心證理由者，即
    不得任意指摘其為違法。
　㈢原判決已就卷內證據調查之結果，而為綜合判斷、取捨，認
    定不足以證明被告公訴意旨所指竊盜犯行，其得心證之理由
    已說明甚詳，且所為論斷從形式上觀察，亦無違背經驗法則
    、論理法則，或有其他違背法令之情形，自不容任意指為違
    法。關於檢察官上訴意旨㈠部分，鄭立罡業於原審審理時具
    結證稱：案發當時被告並未一同前往本案店面等語明確（見
    原審易字卷第165頁），復於本院準備程序仍明白指稱：我
    有跟被告借本案機車，後面是載駱志豪，案發當時被告沒有
    出現在本案店面等語綦詳（見本院卷第75頁），縱鄭立罡就
    案發過程之枝節未能具體證述，惟其對於被告是否有一同前
    往本案店面之本案事實之重大事項，仍為一致之證述，堪認
    其證詞尚屬可信，檢察官徒以其迴護被告云云，而遽指為不
    可信，尚非可採。另檢察官上訴意旨㈡部分，原判決已詳細
    說明：被告於該次偵訊嗣後已否認其為本案竊嫌照片中之人
    （見偵卷第48頁），且依板橋分局函文所附員警職務報告（
    見偵卷第63至65頁）可知，本案竊嫌照片乃另1店家於同日
    所攝得，而非自本案店面所拍攝，有板橋分局函文暨所附員
    警職務報告1份在卷可參（見偵卷第63至65頁），故本案竊
    嫌照片尚難執為認定被告為本案竊盜犯行等語。是檢察官上
    開上訴理由，均僅係就原審依職權為證據取捨及心證形成之
    事項，反覆爭執，復未再提出其他積極證據以證明被告確有
    公訴意旨所指竊盜犯行，自非可採。　
四、綜上所述，檢察官以上揭情詞提起本件上訴，為無理由，應
    予駁回。
據上論斷，應依刑事訴訟法第373條、第368條，判決如主文。
本案經檢察官張啟聰提起公訴，檢察官許慈儀提起上訴，檢察官
鄭堤升到庭執行職務。
中　　華　　民　　國　　111 　年　　8 　　月　　18　　日
                  刑事第二十一庭審判長法　官  林怡秀
                                      法　官  劉元斐
                                      法　官  蔡羽玄
以上正本證明與原本無異。
不得上訴。
                                      書記官  陳語嫣
中　　華　　民　　國　　111 　年　　8 　　月　　18　　日

附件

臺灣新北地方法院刑事判決
110年度易字第275號
公　訴　人　臺灣新北地方檢察署檢察官
被　　　告　劉子豪　男　(民國00年0月00日生)
　　　　　　　　　　身分證統一編號：Z000000000號
　　　　　　　　　　住新北市○○區○○街000巷0號5樓
上列被告因竊盜案件，經檢察官提起公訴（109年度偵字第28808
號），本院判決如下：
    主  文
劉子豪無罪。
    理  由
一、公訴意旨略以：被告劉子豪夥同另二名真實姓名年籍不詳之
    成年男子，共同意圖為自已不法之所有，於民國109年3月22
    日5時18分許，在新北市○○區○○路00號娃娃機店，共同進行
    竊取，其中，劉子豪以徒手方式，竊取阮軍皓放置於店門前
    之封口機(價值新臺幣「以下同」1萬2,000元)乙台，得手後
    3人分別騎乘車牌號碼000-000號及MXE-3628號普重機車共同
    離去，因認被告涉犯刑法第321條第1項第4款之加重竊盜罪
    嫌等語。
二、按犯罪事實應依證據認定之，無證據不得認定犯罪事實；不
    能證明被告犯罪者，應諭知無罪之判決，刑事訴訟法第154
    條第2 項及第301 條第1 項分別定有明文。再按認定不利於
    被告之事實，須依積極證據，苟積極證據不足為不利於被告
    事實之認定時，即應為有利於被告之認定，更不必有何有利
    之證據；又事實之認定，應憑證據，如未能發現相當證據，
    或證據不足以證明，自不能以推測或擬制之方法，以為裁判
    基礎；而刑事訴訟法上所謂認定犯罪事實之積極證據，係指
    適合於被告犯罪事實之認定之積極證據而言，雖不以直接證
    據為限，間接證據亦包括在內；然而無論直接或間接證據，
    其為訴訟上之證明，須於通常一般之人均不致有所懷疑，而
    得確信其為真實之程度者，始得據為有罪之認定，倘其證明
    尚未達到此一程度，而有合理之懷疑存在時，致使無從形成
    有罪之確信，根據「罪證有疑，利於被告」之證據法則，即
    不得遽為不利被告之認定（最高法院30年上字第816 號、29
    年上字第3105號、40年台上字第86號及76年台上字第4986號
    判例意旨參照）。
三、公訴意旨認被告涉有上開加重竊盜之竊盜罪嫌，係以告訴人
    阮軍皓指述明確，復有路口及現場監視器拍攝影像及擷取照
    片、車牌號碼000-000號及MXE-3628號普重機車車籍資料等
    件為其主要論據。訊據被告堅詞否認有何加重竊盜犯行，辯
    稱：不是伊做的，伊當天沒有到板橋區中正路87號娃娃機店
    ，車牌號碼000-000號普通重機車是伊的車，伊當天沒有騎
    乘這輛車，車子是借給鄭立罡等語。
四、經查：
  ㈠車牌號碼000-000號之普通重型機車為被告所有，且該機車於
    109年3月22日上午5時17分許，行經新北市板橋區中正路與
    大智街口，又告訴人阮軍皓所經營之上址娃娃機店，於同日
    上午5時18分許，遭不詳人士以徒手方式，竊取告訴人放置
    於店門前之封口機乙節，業據告訴人於警詢中指訴明確（見
    109年度偵字第28808號偵查卷第5頁至第7頁），並有路口及
    現場監視器拍攝影像及擷取照片、車牌號碼000-000號普重
    機車車籍資料各1份在卷可參（見同上偵查卷第31頁至第36
    頁、第13頁），是此部分事實，首堪認定。
  ㈡又被告於109年3月間，確有將其所有之上揭普通重型機車借
    給其友人鄭立罡之情形，業據證人鄭立罡於本院審理中證稱
    ：伊於109年3月間有跟被告借過機車，伊於109年3月間有去
    板橋區中正路附近的夾娃娃店，被告沒有跟伊等一起去等語
    明確（見本院110年度易字第275號卷第164頁至第168頁），
    是被告上揭所辯，尚非無據。
　㈢再經本院當庭勘驗檔名分別為「中正大智街口817-MXN兩犯嫌
    到達」、「中正大智街口MXE-3628犯嫌到達」、「店內監視
    器1」、「店內監視器2」之監視錄影畫面，勘驗結果如下：
    ⒈檔案「中正大智街口817-MXN兩犯嫌到達」，時間長度10秒
    ：監視器畫面時間【05：11：55】一位身穿黑色外套、頭戴
    黑色安全帽之男子(下稱甲男)騎乘車號「817-M?N」(車牌模
    糊不清無法辨識)之機車出現於畫面(如附件編號1)，且後座
    載一位身穿灰色外套、卡其色短褲、頭戴黑色安全帽之男子
    (下稱乙男)。監視器畫面時間【05：11：58】兩名犯嫌靠右
    停駛於路邊(如附件編號2)。⒉檔案「中正大智街口MXE-3628
    犯嫌到達」，時間長度3秒：監視器畫面時間【05：17：20
    】1位身穿黑色外套，外套帽子內裡為白色、頭戴白色安全
    帽之男子(下稱丙男)騎乘車號「M?E-3628」(車牌模糊不清
    無法辨識)之機車出現於畫面(如附件編號3)，此時騎乘車號
    「817-M?N」機車之甲男將車輛倒退，並於監視器畫面時間
    【05：17：23】將車頭轉向(如附件編號4)。⒊檔案「店內監
    視器1」，時間長度7分36秒：監視器畫面時間【05：13：02
    】乙男走進新北市○○區○○路00號娃娃機店後消失於畫面(如
    附件編號5)。監視器畫面時間【05：13：07】甲男出現於畫
    面左下方後又消失於畫面(如附件編號6)。監視器畫面時間
    【05：13：18】丙男走進該店後消失於畫面(如附件編號7、
    8)。監視器畫面時間【05：14：12】丙男短暫出現於畫面左
    下方(如附件編號9)。監視器畫面時間【05：14：22】丙男
    自該店內走向騎樓上擺放封口機之位置，持續在該位置動作
    (如附件編號10、11)。監視器畫面時間【05：14：47】乙男
    自該店內走向丙男，拍打丙男一下後，右手持某物給丙男看
    後，又持該物走回該店內後消失於畫面(如附件編號12、13)
    。丙男持續在口機前動作，接著拿手機在騎樓走動後又回到
    封口機前動作。監視器畫面時間【05：15：37】乙男自該店
    走向隔壁騎樓，接著丙男穿越中正路走向該店對面後消失於
    畫面(如附件編號14)。【05：14：49】乙男走向該店又消失
    於畫面。監視器畫面時間【05：15：53】甲男自該店往隔壁
    騎樓方向走後消失於畫面(如附件編號15)。監視器畫面時間
    【05：16：45】丙男自中正路89巷走入該店後消失於畫面(
    如附件編號16)，接著【05：17：07】丙男自該店走進中正
    路89巷後消失於畫面。監視器畫面時間【05：17：51】丙男
    自中正路89巷走進騎樓後抱起封口機，往中正路89巷離開消
    失於畫面(如附件編號17、18)。⒋檔案「店內監視器2」，時
    間長度55秒：監視器畫面時間【05：13：10】乙男出現於上
    開娃娃機店內，手持工具嘗試開啟畫面左邊第一臺娃娃機臺
    上之鎖頭，接著甲男也出現於該處(如附件編號19、20)，接
    著乙男又嘗試開啟畫面中間娃娃機臺上之鎖頭，監視器畫面
    時間【05：13：51】疑似丙男出現於畫面(如附件編號21)，
    影片結束，有本院勘驗筆錄1份暨擷取畫面21張在卷可參（
    見同上本院卷第168頁至第170頁、第183頁至第194頁），觀
    以上開監視器畫面擷圖內容僅可看出有3名身著黑色外套，
    頭戴安全帽之男子，徒手竊取上址娃娃機店內之封口機之過
    程，及行竊者犯案前之會合畫面，然未能清楚拍攝到行竊者
    正面特徵，僅攝得行竊者之背面或側面照片，是無從辨識是
    否為被告本人所為，則被告是否確為本件竊盜犯嫌，尚非無
    疑，至被告於偵查中經檢察官提示監視錄影畫面攝得竊嫌之
    正面照片後，經檢察官質以這上面的人是不是你等語，被告
    答稱：這是我，後改稱這不是我，應該是鄭立罡，我車子借
    他等語在卷（見同上偵查卷第47頁至第48頁），並有監視器
    畫面擷取畫面1張在卷可參（見同上偵查卷第34頁編號8監視
    器擷取畫面），可見被告已否認其為該擷取畫面中之人，況
    該監視器畫面為另一店家於同日拍攝之竊嫌長相，亦非告訴
    人經營之上址店家，有新北市政府警察局板橋分局109年10
    月13日新北警板刑字第1093891060號函暨所附員警職務報告
    1份在卷可參（見同上偵查卷第63頁至第65頁），自難執此
    認定被告為本案竊盜犯行。
五、綜上所述，檢察官認被告涉嫌加重竊盜犯行所憑之證據，尚
    未達於通常一般之人均不致有所懷疑，而得確信其為真實之
    程度，尚有合理之懷疑存在。從而，檢察官所舉之證據，既
    無法使本院獲致被告有罪之確信心證，即屬不能證明被告犯
    罪，揆諸前開說明，基於無罪推定之原則，自應為被告此部
    分無罪之諭知。
據上論斷，應依刑事訴訟法第301 條第1 項，判決如主文。  　
本案由檢察官張啟聰提起公訴，經檢察官許慈儀到庭執行職務。
中　　華　　民　　國　　111 　年　　2 　　月　　10　　日
                  刑事第二庭    法　官    劉芳菁
上列正本證明與原本無異。
如不服本判決，應於判決送達後20日內敘明上訴理由，向本院提
出上訴狀 (應附繕本) ，上訴於臺灣高等法院。其未敘述上訴理
由者，應於上訴期間屆滿後20日內向本院補提理由書「切勿逕送
上級法院」。
                                書記官　　吳雅真
中　　華　　民　　國　　111 　年　　2 　　月　　16　　日